---
title: "Lektion 7"
date: 2025-03-24
---

- Analyser på datasæt over diplomatic exchange
- Udregn centralitetsmål
- Udtræk top 10 for hvert mål
- Udregn aggregeret mål

## Indlæs pakker

Først skal vi indlæse de nødvendige pakker. Jeg sætter også et `seed` for at sikre det tilfædige udtræk, jeg vil bruge senere, er reproducerbart.

```{r pkgs}
#| output: false
set.seed(20250310)
library(igraph)
library(ggraph)
library(tidygraph)
library(tidyverse)
```


## Udvælg datasæt

Jeg vælger [*diplomatic exchange* datasættet](https://correlatesofwar.org/data-sets/diplomatic-exchange/). Det henter jeg fra csv til denne sesison.

```{r download}
#| output: false
cow <- read_csv("https://correlatesofwar.org/wp-content/uploads/Diplomatic_Exchange_2006v1.csv")
```

Jeg inspicerer hurtigt de første par rækker af datasættet.

```{r inspect}
#| label: tbl-inspect
#| tbl-cap: Udsnit af det rå datasæt.
head(cow, 4) |>
  tinytable::tt()
```

Kolonnerne `ccode1` og `ccode2` er identifikator for de to landes diplomatiske interaktion der som kanten findes for.
I kolonnen `DE` findes en binær indikator for diplomatisk interaktion mellem de to lande. Kolonnen `year` beskriver det år for hvilket data er indsamlet.
Kolonnerne `DR_at_1` og `DR_at_2` beskriver hhv. det diplomatiske engagement for land 2 i land 1 og omvendt.

## Datafiltrering

For at simplificere visualiserinng og udregning en smule vil jeg filtrere på et årstal i datasættet. For at gør det har jeg udtrukket alle årstal og vælger en af disse

```{r}
years <- cow$year |>
  unique()
print(years)
filter_year <- years[17]
```

Jeg har valgt året `r filter_year`.

## Edgelist

For at kunne omdanne datasættet vi så i @tbl-inspect til en edgelist med `from` og `to` kolonner skal vi først pivotere datasættet til langt format. Herefter skal vi finde `from` og `to` værdier på baggrund af kolonnerne `DR_at_1` og `DR_at_2`. Til sidst omdanner vi de numeriske værdier i `from` og `to` kolonnerne til de faktiske navne ved hjælp af `countrycode`-pakken.

```{r edges}
edges <- cow |>
  filter(
    year == filter_year,
    DR_at_1 == 3 | DR_at_2 == 3
  ) |>
  pivot_longer(
    cols = DR_at_1:DR_at_2,
    names_to = "dir",
    values_to = "val"
  ) |>
  mutate(
    from = if_else(
      dir == "DR_at_1", ccode2, ccode1
    ),
    to = if_else(
      dir == "DR_at_1", ccode1, ccode2
    )
  ) |>
  select(from, to) |>
  mutate(
    from = countrycode::countrycode(
      sourcevar = from,
      origin = "cown",
      destination = "country.name"
    ),
    to = countrycode::countrycode(
      sourcevar = to,
      origin = "cown",
      destination = "country.name"
    )
  ) |> 
  distinct()
```

Det giver en edgelist der ser ud som vi kan se i @tbl-edgelist.

```{r tbl-edgelist}
#| label: tbl-edgelist
#| tbl-cap: Udsnit af edgelist
edges |>
  head(3) |>
  tinytable::tt()
```

## Nodelist

For at kunne omdanne datasættet vi så i @tbl-inspect til en nodelist med landenavne. Jeg folder countrycode-kolonnerne `ccode1` og `ccode2` til en lang variabel. Her tilføjer jeg en variabel med det rigtige navn ved hjælp af `countrycode`-pakken.

```{r nodes}
nodes <- cow |>
  filter(
    year == filter_year,
    DR_at_1 == 3 | DR_at_2 == 3
  ) |>
  select(ccode1, ccode2) |>
  pivot_longer(
    cols = c(ccode1, ccode2),
    values_to = "id",
    names_to = "name_cols"
  ) |>
  select(id) |>
  distinct() |>
  mutate(
    name = countrycode::countrycode(
      sourcevar = id,
      origin = "cown",
      destination = "country.name"
    ),
    id = as.character(id)
  )
```

Det giver en nodelist der ser ud som vi kan se i @tbl-nodelist.

```{r tbl-nodelist}
#| label: tbl-nodelist
#| tbl-cap: Udsnit af nodelist
nodes |>
  head(3) |>
  tinytable::tt()
```

## Samling af netværk

Til sidst skal vi samle netværket med `tbl_graph()`.

```{r network}
network <- tbl_graph(
  nodes = nodes,
  edges = edges,
  directed = TRUE
)
```

Vi udregner degree, betweenness, closeness og eigen centralitet for netværket.

### Degree centralitet

```{r}
network <- network |> 
  mutate(degree = centrality_degree())
```

### Betweenness centralitet

```{r}
network <- network |> 
  mutate(between = centrality_betweenness())
```

### Closeness centralitet

```{r}
network <- network |> 
  mutate(closeness = centrality_closeness())
```

### Eigen centralitet

```{r}
network <- network |> 
  mutate(eigen = centrality_eigen())
```

### Standardisering af mål

Først definerer vi en funktion til at standardisere observationerne

```{r}
standardize_var <- function(x) {
  min_x <- min(x, na.rm = TRUE)
  max_x <- max(x, na.rm = TRUE)
  (x - min_x) / (max_x - min_x)
}
```


```{r}
network |> 
  mutate(
    degree_std = standardize_var(degree),
    between_std = standardize_var(between),
    closeness_std = standardize_var(closeness),
    eigen_std = standardize_var(eigen)
  )
```












