---
title: "Lektion 2 - Dataindsamling"
date: 2025-02-17
---

**Opgaven:** 

- Lav et fiktivt netværk med 7-10 noder. I vælger selv om det skal være directed eller undirected, og hvilke egenskaber noderne skal have. Formålet er at øve hvordan netværk hænger sammen, og hvordan de kan genereres fra bunden.

- Visualisér netværket og afprøve forskellige layout-algoritmer.

## Indlæs pakker

```{r pkgs}
#| output: false
library(tidyverse)
library(tidygraph)
library(ggraph)
```

## Generer netværk med 7-10 noder

Jeg laver netværket med tilfældigt udtræk fra en liste af noder.
Først skal vi vælge, hvem der skal være med i netværket.

```{r}
network_names <- tibble(name = rep(c("Henrik", "Peter", "Morten", "Søren", "Jeppe"), 2))
```

```{r}
n <- length(network_names$name)

network_edges <- tibble(# from = rnorm(n, mean = 5, sd = 2.5) |> ceiling(),
  # to = rnorm(n, mean = 7, sd = 2.5) |> floor()
  from = rep(sample(1:10, n, replace = TRUE), 3),
  to = sample(1:10, n * 3, replace = TRUE)
)
```

```{r}
network <- tbl_graph(nodes = network_names, edges = network_edges)
```

## Herefter printer vi netværket

```{r}
network |> 
  ggraph(layout = "fr") +
  geom_edge_link() +
  geom_node_point() +
  theme_graph()
```

